【裁判字號】    89,自,39
【裁判日期】    920127
【裁判案由】    詐欺等
【裁判全文】
臺灣臺北地方法院刑事裁定                            八十九年度自字第三九號
    自  訴  人  甲○○  住台北市○○區○○路三段七十五巷一一二號四樓
    被      告  乙○○  女  五.
    指定辯護人  本院公設辯護人唐禎琪
    被      告  丙○○  男  三.
右列被告因詐欺等案件，經自訴人提起自訴，本院裁定如左：
    主  文
自訴駁回。
    理  由
一、自訴意旨詳如附件刑事自訴狀影本所載，因認被告乙○○、丙○○共同涉犯刑法
    第三百三十九條第一項詐欺取財罪嫌，另被告乙○○涉犯同法第二百零一條第一
    項偽造有價證券罪罪嫌。
二、按法院或受命法官於自訴案件第一次審判期日前訊問及調查結果，如認為案件有
    刑事訴訟法第二百五十二條至第二百五十四條之情形者，得以裁定駁回其自訴，
    同法第三百二十六條第三項定有明文。次按刑法第三百三十九條第一項詐欺罪之
    成立，以意圖為自己或第三人不法所有，以詐術使人將本人或第三人之物交付為
    要件，所謂以詐術使人交付，必須被詐欺人因其詐術而陷於錯誤，若其所用方法
    ，不能認為詐術，亦不致使人陷於錯誤，即不構成該罪（最高法院四十六年台上
    字第二六０號判例參照）；又刑法上所謂偽造有價證券，以無權簽發之人冒用他
    人名義簽發為要件，如果行為人基於本人之授權，或其他原因有權簽發者，則與
    無權之偽造行為不同（最高法院五十三年台上字第一八一０號判例參照）。
三、本件自訴人甲○○認被告乙○○、丙○○共同涉犯刑法第三百三十九條第一項詐
    欺取財罪嫌，另被告乙○○涉犯同法第二百零一條第一項偽造有價證券罪罪嫌，
    無非係以其指訴：被告乙○○於民國八十八年四月十日，持付款人台北市第一信
    用合作社和平分社、帳號０九─0000000號、支票號碼ＩＮ000000
    0號、票面金額新台幣（下同）四萬五千元、發票日八十八年五月十五日之支票
    一紙向自訴人借款，自訴人如數交付四萬五千元予被告乙○○，嗣自訴人向銀行
    提示，因印鑑不符及拒絕往來戶等原因遭退票，始知該支票帳戶之戶名為被告丙○○，且該帳戶早於八十七年九月間即拒絕往來，被告乙○○竟用其本人之印章
    蓋於上開支票正面來矇騙自訴人云云，及支票、退票理由單影本等件，為其主要
    論據。訊據被告乙○○固供承有以自己名義簽發上開支票交付自訴人之事實，惟
    否認有何偽造有價證券及詐欺之犯行，辯稱：上開支票是其向丙○○借用，丙○○有說該支票帳戶已拒絕往來，不能向銀行提示，其因與自訴人打牌積欠賭債，
    而以自己名義簽發上開支票，並未向自訴人借款，其有告訴自訴人該支票不能用
    ，自訴人說沒關係，只是要向朋友調錢而已，其只要分期償付就好，其並未偽造
    支票或詐騙自訴人；被告丙○○固供承上開支票係其所有，惟辯稱：上開支票是
    其遺失的支票，其曾向乙○○借車子搬運物品，支票可能是在搬運過程中遺失。
四、經查：（一）被告乙○○於八十八年四月十日以自己名義，簽發上開支票一紙交
    付自訴人，而該支票帳戶戶名為被告丙○○，且已於八十七年九月二十五日拒絕
    往來等情，為被告乙○○所不否認，並有上開支票影本、退票理由單影本、台北
    市第一信用合作社函各一紙附卷可稽，固堪信為真實。（二）被告丙○○固辯稱
    上開支票係其遺失云云，然為被告所否認，辯稱該支票係其向丙○○借用等語，
    核與證人唐炳民於本院調查時證稱：丙○○拿票來給乙○○時跟我們講票是拒絕
    往來戶等語（見八十九年三月十五日筆錄）相符，此外復無其他證據足證被告乙○○係以不法手段取得上開支票，是應以被告乙○○所述較為可採，又上開支票
    發票人欄係蓋「乙○○」印章，足見被告乙○○係得被告丙○○授權同意始簽發
    該支票，且是以自己名義簽發，亦無冒用他人名義可言。（三）自訴人雖供稱八
    十八年四月十日被告交付支票時，其即交付四萬五千元現金予被告乙○○云云，
    然為被告所否認，且證人即當時在場之黃涼坤、唐炳民於本院調查時均證稱當日
    未見自訴人交付款項予被告乙○○（見本院九十年十月二十三日筆錄），此外，
    自訴人復未提出其確實已交付現金四萬五千元予被告乙○○之證據以供查證，是
    自訴人上開所訴當日交付四萬五千元予被告乙○○云云，尚難採信。而被告乙○○簽發上開支票交付自訴人之原因，係因積欠自訴人賭債，而非向自訴人借款，
    且於交付時有告訴自訴人該支票不能提示等情，業據被告陳明在卷，核與證人唐
    炳民於本院調查時證稱：乙○○與甲○○之間是賭債，丙○○拿票來給乙○○時
    跟我們講票是拒絕往來戶，乙○○把票給甲○○時講票不能交換只能調錢等語（
    見八十九年三月十五日筆錄）相符，是被告前揭所辯，尚堪採信。從而，被告乙○○簽發上開支票交付自訴人之原因既係賭債之擔保，且已告知該支票無法提示
    兌現，又無證據證明自訴人確有交付四萬五千元之借款予被告乙○○，尚難認自
    訴人有何因被告乙○○之行為而陷於錯誤，甚至交付財物可言。至證人黃涼坤雖
    於本院調查時先證稱：被告乙○○交付自訴人上開支票是因借錢，自訴人交付被
    告乙○○現金（見八十九年三月十五日筆錄），然其嗣後證稱：當天其在乙○○
    之檳榔攤，乙○○將上開支票拿給甲○○，因乙○○之前曾持上開支票向其調現
    說是要還給甲○○錢，後來其沒有借錢給乙○○，她才轉向甲○○調，所以其才
    認為乙○○將支票給甲○○是因借錢，但實際原因為何其不清楚，當天其沒有看
    到甲○○拿錢給乙○○（見九十年十月二十三日筆錄），是證人黃涼坤顯係主觀
    上認為被告乙○○向自訴人借錢，且並未親見自訴人將借款交付被告乙○○，或
    確實知悉被告乙○○交付上開支票之原因，是其證詞尚難作為不利被告等之證據
    。（四）而自訴人認被告丙○○與被告乙○○共犯詐欺罪嫌，無非係以上開支票
    係被告丙○○所有，然如前所述，被告丙○○將該支票借予被告乙○○時已陳明
    該支票帳戶已拒絕往來，且嗣後被告乙○○將上開支票作何用途，又非被告丙○○所知悉，況無證據證明被告乙○○確有施用詐術使自訴人陷於錯誤而交付借款
    之事實，亦難認被告丙○○有何與被告乙○○共犯詐欺罪嫌。（五）綜上所述，
    被告乙○○所辯其並無偽造有價證券及詐欺犯行，被告丙○○所辯其並無詐欺犯
    行等語，應可採信，本件核與偽造有價證券罪及詐欺之構成要件有間。此外，復
    查無積極證據足認被告等有何前揭犯行，是其二人犯罪嫌疑顯有不足，而有刑事
    訴訟法第二百五十二條第十款之情形，依首揭說明，自應駁回本件自訴。
據上論斷，應依刑事訴訟法第三百二十六條第三項、第二百五十二條第十款，裁定如
主文。
中      華      民      國    九十二    年      一      月    二十七    日
                                    臺灣臺北地方法院刑事第七庭
                                        法  官  蕭  清  清
右正本證明與原本無異
如不服本裁定應於送達後五日內向本院提出抗告狀
                                        書記官  劉  麗  英
中      華      民      國    九十二    年       一     月     二十九   日


司法院資訊處製作；財團法人民間司法改革基金會備份。
